高雄高等行政法院判決　　　　　　　　　　　　　　　九十三年度簡字第一七九號
　　原　　　告　甲○○
　　被　　　告　高雄市政府
　　代　表　人　乙○○　市長
　　訴訟代理人　丁○○
右當事人間因就業服務法事件，原告不服行政院勞工委員會中華民國九十三年四月七
日勞訴字第０九三０００九五二四號訴願決定，依法提起行政訴訟。本院判決如左：
　　主  文
原告之訴駁回。
訴訟費用由原告負擔。
　　事  實
一、緣原告指派合法申請聘僱之越南籍家庭監護工ＢＥ ＴＨＩ ＨＩＮＨ（護照號碼
    ：Ａ0000000Ａ，工作地點：高雄市前金區○○○路七一號二樓之三）於
    高雄市前金區○○○街十五號一樓內從事拖地之工作，案經高雄市政府警察局於
    民國（下同）九十二年十一月十八日當場查獲，並移被告審查屬實，被告乃依就
    業服務法第五十七條第三款及第六十八條第一項規定，處原告罰鍰新台幣（下同
    ）三萬元。原告不服，提起訴願，遭決定駁回，遂提起本件行政訴訟。
二、本件原告起訴意旨略以：本件查獲當時為上午七時三十分，係由監護工以輪椅推
    送受監護人即原告之母，由工作許可地點至高雄市前金區○○○街十五號一樓處
    所復健，而當時原告尚未起床，根本不知道監護工以輪椅推送其母至租屋處復健
    ，嗣至上午八時許，該監護工帶警察前來原告住處叫醒伊，其仍一頭霧水不知發
    生何事，經警察告知，監護工有在許可地點以外工作，經原告問明監護工詳情，
    始悉監護工於當日上午約七時，趁原告尚未起床時，即以輪椅送其母至前述租屋
    處復健，因輪椅行經道路有沾黏泥沙、污染該屋內地面，以及家母復健時，有嘔
    吐物等，乃自動拖地清潔之，原告當時在睡覺並不在現場確不知情，係監護工自
    願打掃，則被告空言認定原告知情，並未拒絕阻止云云，即與事實不符。又依行
    政院勞工委員會（以下簡稱勞委會）八十八年八月二日八十八職外字第七一０一
    四０號及九十一年七月二十四日勞職外字第０九一０二０五０七八號函釋：「監
    護範圍主要係在『照顧』重病受監護人，若為照顧重病受監護人所必須之相關生
    活照料工作，例如：為受監護人在許可地點膳食、餵食受監護人、洗滌食物，清
    潔環境等不涉及營利性質者自可視原許可監護工作之範圍」、「本法第五十七條
    第三款『指派所聘僱之外國人從事許可以外之工作』．．．本款之雇主係指名義
    上之雇主．．．除積極的指派行為外，亦包括在『明知或可得而知』之情形下消
    極容認之行為。．．．審理案件時常發生雇主表示不知情，惟依客觀事實有以下
    情形者，可認定有本款之適用：雇主在『工作現場』雖表示『不知情』然其『可
    得而知』外國人從事許可以外之工作，應阻止而不阻止，視同積極行為之違法。
    」則由上開函釋意旨觀之，原告並無違反就業服務法第五十七條第三款之規定至
    明，被告所為之處分罰緩，顯有違誤，爰聲明求為判決訴願決定及原處分均撤銷
    。
三、被告則以：原告聘僱上開外勞在高雄市前金區○○○路七一號二樓之三為家庭監
    護工，卻消極容認該外勞在高雄市前金區○○○街十五號之許可以外地點從事工
    作，於九十二年十一月十八日為警當場查獲該外勞從事拖地板之工作，且受監護
    人並未在場，違規事證明確。按就業服務法禁止所聘僱之外國人從事申請許可以
    外之工作，旨在保障國民工作權、維持社會秩序而避免妨礙本國人之就業機會、
    勞動條件、國民經濟發展及社會安定，故立法採申請許可制，就申請者之資格條
    件與外國人之工作類別、項目、人數、期間及工作地點等，均列為須經許可內容
    ，並課雇主監督與管理外國人之義務與責任。原告既以家庭監護工名義申請聘僱
    上開外勞從事照顧其母之工作，則該監護工所得從事之工作內容自當以照顧受監
    護人所必須之生活照料工作者為限，然稽之該外勞從事打掃工作之地點（高雄市
    前金區○○○街十五號），不僅非經許可，甚至供原告作為音樂教學（辦公）之
    營業用途，且受監護人未在現場，故該外勞在該地點從事打掃工作，顯已逾越許
    可工作之範圍；又據原告於警訊筆錄所述，因係上開外勞出於自願，偶爾至該處
    所打掃，故其亦無加以拒絕，足認定該外勞在該許可以外之地點從事打掃工作，
    並非僅本次而已，原告難謂對於該外勞上開情事全不知情，該外勞之行為要難謂
    與受監護人之生活照顧有關，又該外勞上開行為係原告所知悉並未阻止，則原告
    消極容認所聘僱外國人從事許可以外工作之事實，洵堪認定，從而本件違規事證
    明確，被告據以處分，認事用法並無不合等語，資為抗辯。
四、按「雇主聘僱外國人不得有下列情事：．．．三、指派所聘僱之外國人從事許可
    以外之工作。」「違反．．．第五十七條第三款．．．規定者，處新台幣三萬元
    以上十五萬元以下罰鍰。」分別為就業服務法第五十七條第三款及第六十八條第
    一項所明定。又「三、本法第五十七條第三款『（雇主）指派所聘僱之外國人從
    事許可以外之工作』１、（１）本款之雇主係指名義上之雇主。且在雇主明示或
    默示下，居於代雇主行使對外勞管理監督地位之人，所為指派外勞從事許可以外
    工作之行為，亦視為雇主之指派行為。（２）除積極的指派行為外，亦包括在『
    明知或可得而知』之情形下，消極容認之行為。２、說明：審理案件時常發生雇
    主表示不知情，惟依客觀事實有以下情形者，可認定有本款之適用：雇主在『工
    作現場』，雖表示『不知情』，然其『可得而知』外國人從事許可以外之工作，
    應阻止而不阻止，視同積極行為之違法。」另「按家庭監護工之開放引進，主要
    幫助有重度殘障、癱瘓中風或重大病患之家庭『照顧此類親屬』，即其監護範圍
    主要係在『照顧』重病受監護人，若為照顧重病受監護人所必須之相關生活照料
    工作，例如：為受監護人在許可工作地點調理膳食、餵食受監護人、洗滌衣物、
    清潔環境等不涉及營利性質者，自可視為原許可監護工作之範圍。」則分別經勞
    委會九十一年七月二十四日勞職外字第０九一０二０五０七八號函及八十八年八
    月二日八十八職外字第七一０一四０號函釋示在案。查「為保障國民工作權，聘
    僱外國人工作，不得妨礙本國人之就業機會、勞動條件、國民經濟發展及社會安
    定。」為就業服務法第四十二條所明定；故對於申請聘僱外國人工作，我國係採
    申請許可制，主管機關係將申請者之資格條件與外國人之工作類別、項目、人數
    、期間及工作地點均列為須經許可內容，並課雇主監督與管理外國人之義務與責
    任；故就業服務法第五十七條乃有對於雇主聘僱外國人而對雇主為一定行為禁止
    之規定；而上述勞委會之函釋，乃勞委會本於行政主管機關之地位，闡明法規原
    意之釋示，核與就業服務法立法意旨相符，應自法規生效日有其適用（司法院釋
    字第二八七號解釋參照），爰予援用。
五、經查，原告因其母高許舒婷腦部中風行動不便，乃合法申請聘僱越南籍家庭監護
    工ＢＥ ＴＨＩ ＨＩＮＨ（護照號碼：Ａ0000000Ａ，工作地點：高雄市
    前金區○○○路七一號二樓之三）負責照顧其母生活起居及復健之工作，然該外
    勞於九十二年十一月十八日上午七時三十分許，在高雄市前金區○○○街十五號
    一樓（原告從事音樂教學辦公及小孩讀書之處所）內從事拖地之工作，為警當場
    查獲之事實，業據兩造分別陳明在卷，核與證人ＢＥ ＴＨＩ ＨＩＮＨ於警訊時
    及證人即查獲本案之警員丙○○於本院行準備程序時所述情節相符，復有現場照
    片十一幀附本院卷可稽，洵堪認定。原告雖主張上開外勞在案發當日上午七時許
    ，趁其尚未起床時，以輪椅送其母至光復三街十五號一樓其租屋處復健，因輪椅
    行經道路有沾黏泥沙、污染該屋內地面，及其母復健時，有嘔吐物等，乃自動拖
    地清潔之，原告當時在睡覺並不在現場，確不知情云云。然據原告自承其與母親
    平常係在其住處即民生二路七一號二樓之三同住，並用簡單的機器運動復健，若
    遇有樂團在其住處集訓不方便時，才會將其母帶至光復三街租屋處作復健等語（
    詳見本院九十三年七月二十七日準備程序筆錄第七頁）；查，本件查獲當時為上
    午七時三十分，原告民生二路住處並無樂團集訓，而有不方便其母在家作復健工
    作之情形，衡之常情，因其母腦部中風行動不便，自無捨近求遠，而由外勞將其
    母送至光復三街租屋處作復健之理。又據證人丙○○到庭證稱：查獲當時只有外
    勞一人在現場打掃，其於當日上午七時三十分至現場，因該外勞說怕被雇主責罵
    ，所以仍繼續打掃，至上午八時許，其才偕同該外勞至原告民生二路住處作訪談
    紀錄，原告之母當時係在民生二路住處，而非與上開外勞在光復三街租屋處等語
    ；參以現場照片亦顯示該外勞雙手戴著乳膠手套，手持拖把在房間內拖地，且未
    見有其他人在場，足見證人所述本案查獲當時只有外勞在場，原告之母並未在現
    場乙節，堪予採信。再據原告及證人ＢＥ ＴＨＩ ＨＩＮＨ於警訊時均陳述上開
    外勞偶爾會至光復三街原告租屋處打掃，足見該外勞至光復三街原告租屋處打掃
    並非第一次，若非雇主授意其至該處所打掃，該外勞應不敢私自離開原告住處，
    自行至該處所打掃之理，且縱如原告所述其並無積極指派上開外勞至光復三街其
    租屋處為清潔工作，然其對該外勞多次至該處打掃之行為，亦係明知而容忍未加
    阻止，揆諸前開說明，亦已符合就業服務法第五十七條第三款所稱「指派」之要
    件；是原告主張係該外勞自願打掃其租屋處，其並不知情，顯不可採。
六、又按「人民違反法律上之義務而應受行政罰之行為，法律無特別規定時，雖不以
    出於故意為必要，仍須以過失為其責任條件。但應受行政罰之行為，僅須違反禁
    止規定或作為義務，而不以發生損害或危險為其要件者，推定為有過失，於行為
    人不能舉證證明自己無過失時，即應受處罰。」業經司法院釋字第二七五號解釋
    在案。而「雇主對所聘僱之外國人不得指派其從事許可以外之工作。」乃就業服
    務法第五十七條第三款明訂之禁止規定，而原告即上開外勞之雇主違反此禁止規
    定，容許該外勞從事許可以外之工作，縱無故意，亦難謂無過失，揆諸上述司法
    院釋字第二七五號解釋意旨，自應受罰。
七、綜上所述，原告之主張並無可採。被告以原告違反就業服務法第五十七條第三款
    規定，指派依法聘僱從事家庭監護工工作之上開外勞，從事打掃清潔工作之許可
    以外工作，而依同法第六十八條第一項規定，裁處原告最低額之罰鍰三萬元，揆
    諸前揭規定，並無違誤，訴願決定予以維持，亦無不合；原告提起本件訴訟，求
    為撤銷，為無理由，應予駁回。又本件為簡易訴訟事件，故不經言詞辯論為之。
八、據上論結，本件原告之訴為無理由，依行政訴訟法第二百三十三條第一項、第一
    百九十五條第一項後段、第九十八條第三項前段，判決如主文。
中　　　華　　　民　　　國    九十三　　年　  　八　　　月　　三十一　　日
                              高雄高等行政法院第一庭
                                          法      官　  李協明
右為正本係照原本作成。
如不服本判決，應於送達後二十日內，向本院提出上訴狀並表明上訴理由，如於本判
決宣示後送達前提起上訴者，應於判決送達後二十日內補提上訴理由書（須按他造當
事人人數附繕本）。
提起上訴應預繳送達用雙掛號郵票七份（每份三十四元）。
中　　　華　　　民　　　國    九十三　　年　  　八　　　月　　三十一　　日
                                          法院書記官    周良駿
附註：
行政訴訟法第二百三十五條（第一項、第二項）：
對於適用簡易程序之裁判提起上訴或抗告，須經最高行政法院之許可。
前項許可，以訴訟事件所涉及之法律見解具有原則性者為限。
